臺灣臺北地方法院民事裁定            100年度監宣字第383號
聲  請  人  顧敏慧
代  理  人  黃雅雯律師
相  對  人  陳彥勳
關  係  人  顧如慧
上列聲請人聲請監護宣告事件，本院裁定如下：
    主      文
宣告陳彥勳（男，民國○○年○月○○日生，身分證統一編號：Ｚ0000
00000號）為受監護宣告之人。
選定顧敏慧（女，民國○○年○月○日生，國民身分證號碼：Ｚ00000
0000號）為受監護宣告之人之監護人。
指定顧如慧（女、民國○○年○月○日生、身分證統一編號：Ｚ00000
0000號）為會同開具財產清冊之人。
聲請程序費用由受監護宣告之人負擔。
    理  由
一、按對於因精神障礙或其他心智缺陷，致不能為意思表示或受
    意思表示，或不能辨識其意思表示之效果者，法院得因本人
    、配偶、四親等內之親屬、最近一年有同居事實之其他親屬
    、檢察官、主管機關或社會福利機構之聲請，為監護之宣告
    ，民法第14條第1項定有明文。
二、本件聲請意旨略以：聲請人係相對人之母，相對人自幼為重
    度自閉症患者，不能為意思表示及受意思表示，長年均由聲
    請人照顧相對人，目前仍由聲請人獨力扶養照顧。相對人實
    已達受監護宣告程度，為此爰聲請准予裁定相對人為受監護
    宣告之人等語，並提出戶籍謄本、中華民國身心障礙手冊影
    本、親屬系統表、同意書等件為證。
三、本院在鑑定人即長庚醫療財團法人長庚紀念醫院精神科醫師
    陳枻志前訊問相對人，審驗相對人之心神狀況，僅於人別訊
    問時回答其為陳彥勳，其對本院其餘訊問內容均不回應，且
    依臺北市立聯合醫院函覆之精神鑑定報告書略以：「…個人
    史及相關病史：一、現在病症：陳員自小成長與發展嚴重不
    足，經臺大醫院診斷為『重度自閉症』，且語言表達能力、
    溝通能力、社交技巧、自我管理及工作能力等適應功能皆有
    嚴重缺損。陳員日常生活起居需要母親協助及監督下方可完
    成，品質不佳。此外，陳員有時會將異物放入口中嚼食，經
    勸阻仍無效。陳員上述病情持續至今，並未有明顯改善。二
    、個人生活史：陳員父母皆從商，育有二子，陳員為老么。
    陳員於7歲時全家移民至南非，18歲左右於『南非自閉症訓
    練學校』畢業，日常生活起居仍需要在母親協助及監督下，
    方可完成。陳員的哥哥目前於南非經營軟體公司。陳員母親
    因婚姻問題及其他考量下，於一年前獨自帶陳員回臺灣生活
    ，為陳員的主要照顧者。陳員母親因要求陳父對陳員負起經
    濟上的撫養責任，故申請此次精神鑑定，以處理後續相關事
    宜。陳員持有臺灣『重度自閉症』之身心障礙手冊。三、以
    往病史：『自閉症』。四、家族病史：否認有家族之精神疾
    病史。生活狀況及現在身心狀態（含檢查結果）：…注意力
    ：接受、維持及保護外界訊自之能力嚴重缺損。表情：少適
    當臉部表情變化。語言：無法正常言語，語言功能嚴重缺損
    。態度：被動。情緒：會出現躁重行為，無法靜坐。思考：
    內容貧乏。知覺：無明顯幻覺，對外界事務之適當知覺理會
    能力嚴重缺損。三、日常生活狀況：（一）日常生活自理情
    形：需要在母親協助及監督下，方可完成。（二）經濟活動
    能力（包括管理處分自己財產之能力）：無經濟活動能力。
    （三）社會性：語言功能嚴重缺損，無法與人正常溝通及交
    流。若以目前認知功能及生活適應功能水準作為研判基礎，
    並參考精神疾病診斷與統計手冊第四版…，陳員之功能缺損
    應屬於『重度』。陳員成年後心理年齡在三歲以上至未滿六
    歲之間，無法獨立自我照顧，亦無自謀生活能力，須賴專人
    長期養護。結論：綜合以上所述，陳員之過去生活史，疾病
    史、身體檢查及精神狀態檢查結果，本院認為陳員目前因『
    重度自閉症』，致其為意思表示、受意思表示和辨識其意思
    表示效果之能力已和『完全不能』之程度相接近。鑑定結果
    ：…預後及回復之可能性：陳員之『重度自閉症』是不可逆
    之腦功能缺損；且會隨著年紀增長而逐漸更加退化。」等語
    ，有本院100年11月24日鑑定筆錄及長庚醫療財團法人林口
    長庚紀念醫院100年11月29日（100）長庚院法字第1372號函
    附之精神鑑定報告書在卷可稽，堪認相對人因重度自閉症，
    致不能為意思表示或受意思表示，或完全無辨識其意思表示
    效果之能力，本件聲請為有理由，應予准許，爰宣告相對人
    為受監護宣告之人。
四、又受監護宣告之人應置監護人。法院為監護之宣告時，應依
    職權就配偶、四親等內之親屬、最近一年有同居事實之其他
    親屬、主管機關、社會福利機構或其他適當之人選定一人或
    數人為監護人，並同時指定會同開具財產清冊之人。法院為
    前項選定及指定前，得命主管機關或社會福利機構進行訪視
    ，提出調查報告及建議。監護之聲請人或利害關係人亦得提
    出相關資料或證據，供法院斟酌。法院選定監護人時，應依
    受監護宣告之人之最佳利益，優先考量受監護宣告之人之意
    見，審酌一切情狀，並注意下列事項：(一)受監護宣告之人之
    身心狀態與生活及財產狀況。(二)受監護宣告之人與其配偶、
    子女或其他共同生活之人間之情感狀況。(三)監護人之職業、
    經歷、意見及其與受監護宣告之人之利害關係。(四)法人為監
    護人時，其事業之種類與內容，法人及其代表人與受監護宣
    告之人之利害關係。民法第1110條、第1111條、第1111條之
    1分別定有明文。經查：本件相對人既經為監護宣告，依法
    自應選任其監護人，本院審酌聲請人為受監護宣告之人之母
    ，且相對人自幼迄今均由聲請人為主要照顧者，其日常生活
    起居係由母親照顧，而聲請人亦表達願意擔任相對人監護人
    之意願，相對人之其他家人對此亦表同意，因認由聲請人擔
    任監護人較能符合受監護宣告之人之最佳利益，另有關會同
    開具財產清冊之人人選，聲請人之姐顧如慧表達擔任之意願
    ，其餘家人亦已同意，爰選定聲請人為受監護宣告之人之監
    護人；並指定聲請人之姐顧如慧為會同開具財產清冊之人。
    又依民法第1113條準用同法第1099條之規定，於監護開始時
    ，監護人對於受監護宣告人之財產，應會同藍世美於2個月
    內開具財產清冊，並陳報法院，併此敘明。
五、依民事訴訟法第608條第1項，裁定如主文。
中    華    民    國   100    年    12    月    8     日
                  家事法庭法  官  蔡政哲
以上為正本係照原本作成
如不服本裁定關於選定監護人及指定會同開具財產清冊之人等部
分，應於送達後10日內向本院提出抗告狀，並繳納抗告費新台幣
1,000元；其餘關於宣告監護之部分，不得抗告。
中    華    民    國   100    年    12    月    8     日
                          書記官  孫捷音